臺灣高雄地方法院民事判決
110年度訴字第891號
原      告  富邦產物保險股份有限公司

法定代理人  賴榮崇  
訴訟代理人  王裕元  
被      告  吳啟瑞  

訴訟代理人  鍾秀瑋律師
上列當事人間請求損害賠償事件，本院於民國111年7月18日言詞
辯論終結，判決如下：
    主      文
被告應給付原告新臺幣壹佰貳拾萬元，及自民國一百一十年八月
七日起至清償日止，按週年利率百分之五計算之利息。
原告其餘之訴駁回。
訴訟費用由被告負擔十分之八，餘由原告負擔。
本判決第一項於原告以新臺幣肆拾萬元供擔保後得假執行。但被
告如以新臺幣壹佰貳拾萬元為原告預供擔保，得免為假執行。
原告其餘假執行之聲請駁回。
    事實及理由
一、本件原告之法定代理人為羅建明，於訴訟繫屬中變更為賴榮
    崇，有經濟部111年3月25日經授商字第11101050170號函暨
    股份有限公司變更登記表在卷可參，並經其法定代理人具狀
    聲明承受訴訟，核無不合，應予准許。
二、原告主張：被告於民國109年12月30日在高雄市○○區○○○街00
    0○0號停車場處，因焚燒垃圾時不慎燒毀停放該處之訴外人
    柳明山所有車牌號碼000-0000號自用小客車(廠牌型號LEXUS
     NX300，下稱系爭小客車)，柳明山則為系爭小客車向原告
    投保乙式車體損失險，保險期間自109年7月26日至110年7月
    26日，保險金額新臺幣（下同）165萬7,000元，並於110年1
    月11日向原告申請理賠。嗣系爭小客車經高都汽車股份有限
    公司（下稱高都公司）估價維修金額為193萬8,953元，經原
    告公司確認同意金額為175萬4,363元，已超過保險金額而無
    修復實益，原告遂於110年2月17日理賠165萬7,000元予柳明
    山，另就系爭小客車報廢拍賣取得25萬元獲償，仍受有140
    萬7,000元損害【計算式：165萬7000-25萬=140萬7000】。
    為此，爰依保險法第53條、民法第184條第1項前段、第191
    條之2、第196條等規定，代位請求被告賠償上開損害等語。
    並聲明：㈠被告應給付原告140萬7,000元，及自起訴狀繕本
    送達翌日起至清償日止，按週年利率百分之5計算之利息。㈡
    願供擔保，請准宣告假執行。
三、被告則以：系爭小客車前半部並未遭焚毀，高都汽車卻將位
    於未遭焚毀處之零件列為更換項目，其估價內容顯與車輛實
    際受損情形不符，遭煙燻而有燻痕之零件，應進行美容或清
    潔即可回復原狀，無更換新品之必要，高都公司之報價項目
    自客觀以觀多有重複之情形，原告迄今無舉證證明各該位置
    為何以及為何有更換新品之必要，是系爭小客車仍有修復可
    能與修復實益，並無進行報廢由原告以全損賠付柳明山之必
    要，況原告所請求之金額應就零件部分依法計算折舊等語，
    資為抗辯。並聲明：㈠原告之訴及假執行之聲請均駁回。㈡如
    受不利判決，願供擔保請准宣告免為假執行。
四、不爭執事項
  ㈠被告於109年12月30日在高雄市○○區○○○街000○0號停車場處，
    因焚燒垃圾時不慎燒毀停放該處之系爭小客車(108年7月間
    出廠，108年7月26日領得行車執照)。
  ㈡柳明山為系爭小客車向原告投保車體險，保險期間自109年7
    月26日至110年7月26日，保險金額165萬7,000元，並於110
    年1月11日向原告申請理賠。
  ㈢系爭小客車經高都汽車估價維修金額為193萬8,953元(其中零
    件費用191萬6,502元、工資費用1萬3,910元、塗裝費用8,54
    1元)，經原告公司確認同意金額為175萬4,363元(其中零件
    費用173萬6,982元、工資費用8,840元、塗裝費用8,541元)
    。
  ㈣原告於110年2月17日理賠165萬7,000元予柳明山。
  ㈤原告另就系爭車輛報廢拍賣取得25萬元獲償。
  ㈥系爭小客車經高雄市汽車商業同業公會鑑定於案發當時市值
    約145萬元。㈤
五、爭執事項
    原告得代位柳明山向被告請求損害賠償金額若干？　　　
六、本院之判斷　　
　㈠按被保險人因保險人應負保險責任之損失發生，而對於第三
    人有損失賠償請求權者，保險人得於給付賠償金額後，代位
    行使被保險人對於第三人之請求權，但其所請求之數額，以
    不逾賠償金額為限；因故意或過失，不法侵害他人之權利者
    ，負損害賠償責任；不法毀損他人之物者，被害人得請求賠
    償其物因毀損所減少之價額，保險法第53條、民法第184條
    第1項前段、第196條分別定有明文。經查，原告主張被告於
    109年12月30日在高雄市○○區○○○街000○0號停車場處，因焚
    燒垃圾時不慎燒毀停放該處之系爭小客車，柳明山則為系爭
    小客車向原告投保乙式車體損失險，保險期間自109年7月26
    日至110年7月26日，保險金額165萬7,000元，並於110年1月
    11日向原告申請理賠，嗣系爭小客車經高都公司估價維修金
    額為193萬8,953元，經原告公司確認同意金額為175萬4,363
    元，原告遂於110年2月17日理賠165萬7,000元予柳明山，另
    就系爭車輛報廢拍賣取得25萬元獲償等情，為被告所不爭執
    （見本院卷第178-179頁），並有系爭小客車汽車保險單、
    高雄市政府警察局仁武分局仁武派出所受理刑事案件報案三
    聯單、汽機車理賠申請書、高都汽車維修估價單、系爭小客
    車受損彩色照片、車輛異動登記書、報廢車代清償賠款同意
    書、受款人電匯同意書、保險理賠紀錄、高雄市政府消防局
    火災原因紀錄、高雄市政府警察局仁武分局刑事案件移送資
    料、公路監理電子閘門資料在卷可稽（見審訴卷第15-55、6
    5-113、133-145頁，本院卷第121、131-139頁），堪認屬實
    。是原告自得基於保險人之地位，於賠償金額內，代位柳明
    山向被告請求賠償系爭小客車因本件事故所受損害。
　㈡又系爭車輛經本院囑託高雄市汽車商業同業公會鑑定，鑑定
    結果略以：系爭車輛於109年12月30日前正常使用且未發生
    事故情況下，市值約145萬元左右，系爭車輛毀損情形嚴重
    ，且修復費用已高於市值及殘值，無修復實益與必要乙節，
    有卷附高雄市汽車商業同業公會函文可考（見本院卷第147
    頁）。本院審酌上開鑑定報告係由公正客觀之汽車商業同業
    公會業者，依據系爭車輛受損彩色照片、高雄市政府消防局
    火災原因紀錄、高雄市政府警察局仁武分局刑事案件移送資
    料、公路監理電子閘門等相關資料實施鑑定，本於專業知識
    與商業經驗而為綜合判斷，鑑定市值亦與高都汽車估價維修
    金額，依行政院所頒固定資產耐用年數表之自用小客車5年
    耐用年限，將零件費用以定率遞減法折舊，加計不必折舊之
    工資費用及塗裝費用後，兩者金額大致相當，自然具有高度
    憑性信，應認系爭小客車於於本件事故發生後已無修復之實
    益，其於案發當時市值約145萬元，原告自得請求被告賠償
    系爭小客車因毀損所減少之價額，扣除原告已就系爭車輛報
    廢拍賣取得25萬元獲償，其得再向被告請求金額為120萬元
    【計算式：145萬-25萬=120萬】。被告抗辯系爭小客車仍有
    修復可能與修復實益云云，尚與卷內事證不符，並不可採，
    且上開鑑定金額既係系爭小客車案發當時市值，而非維修更
    換零件金額，自無再行扣除折舊之必要。
七、綜上所述，原告依保險法第53條、民法第184條第1項前段、
    第196條規定，代位請求被告給付120萬元，及自起訴狀繕本
    送達翌日即110年8月7日（見審查卷第127-129頁）起至清償
    日止，按法定週年利率百分之5計算之利息，為有理由，應
    予准許；逾此範圍之請求，即無理由，應予駁回。
八、本件原告勝訴部分，兩造分別陳明願供擔保請准宣告假執行
    或免為假執行，核無不合，爰分別酌定相當之擔保金額，予
    以准許。至原告敗訴部分，其假執行之聲請即失所附麗，應
    予駁回。 
九、本件事證已臻明確，兩造其餘攻擊及防禦方法，經核與本判
    決結果不生影響，爰不一一論述；被告雖聲明高雄市汽車商
    業同業公會鑑定人到場說明，惟前述鑑定報告業已審酌卷內
    全部相關資料而為鑑定結論，別無其他不可信之情事，應認
    並無再行傳喚鑑定人到場之必要，附此敘明。　
十、據上論結，本件原告之訴為一部有理由，一部無理由。爰依
    民事訴訟法第第79條、第390條第2項、第392條第2項，判決
    如主文。 　　
中　　華　　民　　國　　111 　年　　8 　　月　　17　　日
                  民事第四庭  法　官　鄭伊倫
以上正本係照原本作成。
如對本判決上訴，須於判決送達後20日內向本院提出上訴狀。如
委任律師提起上訴者，應一併繳納上訴審裁判費。
中　　華　　民　　國　　111 　年　　8 　  月　　17　　日
                                書記官　陳孟琳